臺灣高等法院臺中分院刑事判決　　　　96年度上訴字第2276號
上　訴　人　臺灣彰化地方法院檢察署檢察官
被　　　告　甲○○
　　　　　　　　　　　段244巷60弄148號
上列上訴人因被告違反毒品危害防制條例案件，不服臺灣彰化地
方法院96年度易字第955號中華民國96年7月20日第一審判決（起
訴案號：臺灣彰化地方法院檢察署96年度毒偵字第369號），提
起上訴，本院判決如下：
    主  文
原判決關於甲○○被訴於民國九十五年二、三月間施用第二級毒
品部分撤銷。
甲○○持有第二級毒品，累犯，處有期徒刑肆月，減為有期徒刑
貳月，如易科罰金，以新臺幣壹仟元折算壹日。扣案之第二級毒
品甲基安非他命壹小包（毛重零點壹公克，含外包裝袋）沒收銷
燬之。
    事  實
一、甲○○前曾犯施用毒品案件，經臺灣彰化地方法院於民國九
    十年間判處有期徒刑四月確定，於九十一年三月四日執行完
    畢。甲○○自九十五年二、三月間起即持有第二級毒品甲基
    安非他命一小包（毛重０點一公克，含外包裝袋）。嗣於九
    十六年一月十一日下午二時許，在彰化縣員林鎮○○里○○
    路○段二四四巷六０弄一四八號，為警持搜索票扣得甲○○
    所有之第二級毒品甲基安非他命一包（毛重０點一公克，含
    外包裝袋）。
二、案經彰化縣警察局鹿港分局報請臺灣彰化地方法院檢察署檢
    察官偵查後聲請簡易判決處刑，經臺灣彰化地方法院認不宜
    以簡易判決處刑，改依通常程序審理。
    理  由
一、訊據被告甲○○（下稱被告）於本院坦承扣案之甲基安非他
    命係其所有，惟供稱：扣案之甲基安非他命是很久以前留下
    來的，何時留下來的，我已經忘記了等語。經查，被告於九
    十六年五月十六日偵訊中已坦承自九十五年二、三月間起即
    持有扣案之甲基安非他命等語（見偵查卷第五一頁），另扣
    案之塑膠袋（殘渣袋）一小包，經鑑定結果檢出甲基安非他
    命成份，此有憲兵司令部刑事鑑識中心九十六年四月二十日
    安鑑字第0960000568號鑑定書一件在卷為憑（見偵查卷第四
    六頁），足徵被告自白持有第二級毒品甲基安非他命與事實
    相符，應予依法論科。據上所述，本案事證明確，被告犯行
    洵堪認定。
二、按甲基安非他命係毒品危害防制條例第二條第二項第二款所
    規定之第二級毒品，不得非法持有，被告違反上開規定，非
    法持有，核被告所為，係犯毒品危害防制條例第十一條第二
    項之持有第二級毒品罪。公訴意旨就被告於九十五年二、三
    月間施用第二級毒品之行為提起公訴，惟被告於原審及本院
    審理中否認於該期間有施用甲基安非他命之犯行，被告則坦
    承持有甲基安非他命，是被告之犯行係構成低度之持有第二
    級毒品罪，足認公訴人起訴法條尚有未洽，惟起訴書已論及
    被告持有甲基安非他命之行為迄九十六年一月十一日遭警查
    獲，是起訴之基本社會事實同一，本院自得變更起訴法條審
    理之。查被告前曾犯施用毒品案件，經臺灣彰化地方法院於
    九十年間判處有期徒刑四月確定，於九十一年三月四日執行
    完畢等情，有臺灣高等法院被告前案記錄表一件附卷為憑，
    被告於受有期徒刑之執行完畢後，於五年以內故意再犯本件
    有期徒刑以上之罪，為累犯，應依刑法第四十七條第一項規
    定，加重其刑。原審未察，就被告自九十五年二、三月間起
    即持有甲基安非他命之犯行，遽為被告無罪之判決，尚有未
    合，就此部分，檢察官上訴指摘原判決不當，為有理由，應
    由本院將原判決關於被告被訴於九十五年二、三月間施用第
    二級毒品部分予以撤銷改判。爰審酌被告曾因施用毒品，經
    法院判刑並執行完畢，再犯本案之罪，顯然未能完全改過向
    善，及其犯罪之動機、目的、生活狀況、品行、所生危害，
    暨犯罪後坦承犯行，態度尚屬良好等一切情狀，量處如主文
    第二項所示之刑。又本案被告犯罪時間在中華民國九十六年
    四月二十四日以前，合於減刑條件，應依中華民國九十六年
    罪犯減刑條例第二條第一項第三款之規定，減其宣告刑二分
    之一，併諭知易科罰金之折算標準。扣案之第二級毒品甲基
    安非他命一小包（毛重０點一公克，因殘留之甲基安非他命
    已無法與該外包裝袋析離，應全部視為被查獲之毒品），屬
    毒品危害防制條例第二條第二項所管制之第二級毒品，不論
    屬於犯人與否，應依毒品危害防制條例第十八條第一項前段
    之規定沒收銷燬之。又本案用以包裝該小包甲基安非他命之
    包裝袋，若與其內所包裝之毒品析離時，其與該毒品所殘留
    之毒品難以析離，自應全部視為毒品，亦應依毒品危害防制
    條例第十八條第一項前段之規定宣告沒收銷燬。
三、不另為無罪諭知部分：
  (一)公訴意旨略以：被告甲○○於九十五年二、三月間某日，在
    彰化縣員林鎮○○里○○路○段二四四巷六０弄一四八號之
    住處內，以火燒烤再吸食煙霧之方式，施用第二級毒品甲基
    安非他命一次。因認被告甲○○觸犯毒品危害防制條例第十
    條第二項施用二級毒品罪嫌。
  (二)檢察官起訴所憑之依據：公訴人認被告於九十五年二、三月
    間有施用第二級毒品甲基安非他命一次，無非以被告於檢察
    官偵訊中之自白、彰化縣警察局鹿港分局委託檢驗尿液代號
    與真實姓名對照認證單等，為其主要之論據。
  (三)被告之辯解：被告於原審及本院審理中均否認於九十五年二
    、三月間有施用第二級毒品甲基安非他命一次之犯行。
  (四)按犯罪事實應依證據認定之，無證據不得認定犯罪事實，刑
    事訴訟法第一百五十四條第二項定有明文。又事實之認定，
    應憑證據，如未能發現相當證據，或證據不足以證明，自不
    能以推測或擬制之方法，以為裁判基礎。且認定犯罪事實所
    憑之證據，雖不以直接證據為限，間接證據亦包括在內；然
    而無論直接或間接證據，其為訴訟上之證明，須於通常一般
    之人均不致有所懷疑，而得確信其為真實之程度者，始得據
    為有罪之認定。再被告之自白，不得作為有罪判決之唯一證
    據，仍應調查其他必要之證據，以察其是否與事實相符，刑
    事訴訟法第一百五十六條第二項定有明文，立法目的在以補
    強證據之存在，藉以限制合法自白在證據上之價值，俾發現
    實質的真實，即使被告之自白出於任意性，然若別無其他補
    強證據足以擔保其自白與事實相符，該自白仍非刑事訴訟法
    上得據之為認定被告犯罪之唯一證據，當不得單憑此而為被
    告不利之認定（最高法院四十年臺上字第八六號、七十六年
    臺上字第四九八六號判例及八十五年度臺上字第六六四號判
    決意旨參照）。
  (五)本案檢察官認被告於九十五年二、三月間有施用第二級毒品
    甲基安非他命之行為，係以被告之自白及扣案之甲基安非他
    命為其論據。然查，被告於九十六年一月十一日下午二時許
    為警查獲後所採集之尿液，經送驗結果，安非他命類呈陰性
    反應，此有詮昕科技股份有限公司濫用藥物尿液檢驗報告一
    件附卷為憑（見偵查卷第三八頁），因此，並無從證明被告
    有施用第二級毒品甲基安非他命之行為。又彰化縣警察局鹿
    港分局委託檢驗尿液代號與真實姓名對照認證單，僅能證明
    被告於九十六年一月十一日有接受採尿送驗之事實，但不能
    證明被告於九十五年二、三月間有施用第二級毒品甲基安非
    他命之事實。檢察官起訴被告於九十五年二、三月間有施用
    第二級毒品甲基安非他命之犯行，此部分除被告於偵訊中之
    唯一自白外，檢察官並未另行舉出其他證據以資證明，本院
    認以現有證據尚無法形成被告有上開犯行之明確心證，依據
    上開說明，自難僅憑被告於偵訊中之自白遽認被告有此部分
    施用第二級毒品甲基安非他命之犯行，自不能證明被告有此
    部分犯行，惟公訴意旨認此部分與前開所犯論罪科刑持有第
    二級毒品甲基安非他命部分，具有高度、低度之實質上一罪
    關係，爰不另為無罪之諭知。
四、被告被訴於九十五年十月間施用第二級毒品，經原審判決公
    訴不受理部分，經檢察官陳明不在上訴範圍，併此敘明。
據上論斷，應依刑事訴訟法第三百六十九條第一項前段、第三百
六十四條、第二百九十九條第一項前段、第三百條，毒品危害防
制條例第十一條第二項、第十八條第一項前段，刑法第十一條前
段、第四十七條第一項、第四十一條第一項前段，中華民國九十
六年罪犯減刑條例第二條第一項第三款、第七條、第九條，判決
如主文。
本案經檢察官乙○○到庭執行職務。
中　　華　　民　　國　　96　　年　　9 　　月　　27　　日
            刑事第十一庭　審判長法　官　陳　朱　貴
                                法　官　郭　同　奇
                                法　官　胡　文　傑
上列正本證明與原本無異。
不得上訴。
                                書記官  陳　文  琴
中　　華　　民　　國　　96　　年　　9 　　月　　27   　日
附錄本案所犯法條：
毒品危害防制條例第11條第2項
持有第二級毒品者，處2年以下有期徒刑、拘役或新臺幣3萬元以
下罰金。
